【裁判字號】    97,訴,2731
【裁判日期】    980526
【裁判案由】    非法占用國有土地
【裁判全文】
臺北高等行政法院裁定
                                      97年度訴字第2731號
原      告  甲○○
被      告  國防部總政治作戰局
代  表  人  鄭瑞堅(局長)
上列當事人間因非法占用國有土地事件，原告不服國防部中華民
國97年8 月15日97年決字第80號訴願決定，提起行政訴訟，本院
裁定如下︰
    主  文
本件移送臺灣臺北地方法院。
    理  由
一、本件原告起訴原列國防部為被告，嗣已據其於98年5月15日
    具狀變更為國防部總政治作戰局，先此敘明。
二、按行政訴訟之提起，係對公法上之爭議，請求救濟之方法，
    此稽之行政訴訟法第2 條規定可明。故關於私權糾紛事件，
    自應循民事訴訟程序向普通法院起訴，行政法院無受理該訴
    訟之權限。再依行政訴訟法第12條之2 第2 項前段之規定，
    行政法院認其無受理訴訟權限者，應依職權以裁定將訴訟移
    至有受理權限之管轄法院。
三、本件原告起訴主張略以：原告占用之坐落新竹市○○段1597
    號土地，係由原告之先祖父朱天旺於日據時期向當時之日本
    海軍省承領開墾，於光復後該土地之所有權改歸中華民國政
    府，撥交國軍空軍第三飛機製造廠新竹辦事處管領，於35年
    12月續准原告之先祖父承租使用。其後，該土地再移交臺灣
    省新竹市政府，仍繼續出租予朱天旺使用迄今。但嗣經該土
    地之管理單位即空軍聯隊，未經合法終止租約，逕自拆除民
    房農舍，收回土地，未予任何補償，原告迄今仍續行占用該
    土地以居住營業，賴以維生。原告承租該土地自有耕地三七
    五減租條例之適用，爰依耕地三七五減租條例第1 條之規定
    及最高法院47年台上字第1568號民事判例意旨，訴請判命被
    告給付原告耕地開墾費新臺幣30,000元、房屋拆遷費110,06
    7 元及地上物費10,000元等情。按人民與政府機關間之糾紛
    ，並非當然屬於公法上之爭議，歸由行政法院管轄，若其爭
    議屬於私權性質者，即應由普通法院審判。揆之本件原告係
    主張其祖父原為上開土地之承租人，被不當終止耕地三七五
    租約，而請求被告給付上開款項，顯屬私權爭議之範疇甚明
    。按諸前揭說明，本件既屬私權爭執事件，行政法院即無審
    判權，應由普通法院管轄。從而，原告向無受理該訴訟權限
    之本院起訴，於法未合，爰裁定移送於該事件之第一審管轄
    法院亦即被告公務所所在地之臺灣臺北地方法院管轄。
四、另本件關於原告起訴撤銷空軍第四九九戰術戰鬥機聯隊於92
    年4 月25日催告原告於92年5 月25日前歸還上開土地之存證
    信函部分，已據原告撤回在案，附此敘明。
五、依行政訴訟法第12條之2第2項裁定如主文。
中    華    民    國    98    年     5    月   26     日
                    臺北高等行政法院第二庭
                              審判長法  官  徐  瑞  晃
                                    法  官  蕭  惠  芳
                                    法  官  蔡  紹  良
上為正本係照原本作成。
如不服本裁定，應於送達後10日內向本院提出抗告狀（須按他造
人數附繕本）。
中    華    民    國    98    年     5    月   26     日
                                    書記官  林  俞  文


司法院資訊處製作；財團法人民間司法改革基金會備份。
